臺灣高雄地方法院民事裁定             100年度再易字第31號
再審  原告  鄭國明
再審  被告  友誠租賃企業股份有限公司
法定代理人  施顏銀花
再審  被告  臺灣中小企業銀行北鳳山分行
法定代理人  羅澤成
上列當事人間排除侵害事件，再審原告對於中華民國100 年1 月
26日本院99年度簡上字第140 號確定判決及本院鳳山簡易庭98年
度鳳簡字第617 號確定判決提起再審之訴，本院裁定如下：
    主    文
再審之訴駁回。
再審訴訟費用由再審原告負擔。
    理    由
一、再審原告主張：再審被告友誠租賃企業股份有限公司（下稱
    友誠公司）所有，門牌號碼為高雄市○○區○○路三段24、
    26、28連棟房屋（以下合稱系爭房屋），越界無權占用再審
    原告所有，坐落於高雄市○○區○○段第811-7 地號（下稱
    811-7 地號）如附圖一編號A 所示5 平方公尺之土地，及毗
    鄰再審原告所有門牌號碼為高雄市○○區○○路三段22號房
    屋（下稱22號房屋）之建物壁面147.68平方公尺（下稱系爭
    建物），復將系爭房屋出租供再審被告台灣中小企業銀行北
    鳳山分行（下稱台企北鳳山分行）使用。詎本院99年度簡上
    字第140 號排除侵害事件竟引用高雄市鳳山地政事務所民國
    99年11月29日鳳測法字第3043號土地複丈成果圖（下稱附圖
    二）為判決依據，認定友誠公司並未侵占再審原告所有之81
    1-7 地號土地及系爭建物，反係再審原告無權占用友誠公司
    所有，坐落於高雄市○○區○○段第817 地號（下稱817 地
    號）如附圖一編號A 、B 所示合計17平方公尺之土地，而駁
    回再審原告對再審被告之拆屋還地及返還不當得利訴訟。惟
    再審原告於100 年1 月26日本院99年度簡上字第140 號判決
    （下稱系爭二審確定判決）確定後，再就811-7 地號土地申
    請鑑界釘椿，依高雄市鳳山地政事務所100 年3 月2 日複丈
    測量成果圖（下稱附圖三）顯示，系爭房屋確有越界侵占再
    審原告所有之811-7 地號土地情事，再審原告則無侵占817
    地號土地之事實，足見附圖二所示複丈測量成果係屬虛偽，
    系爭二審確定判決有為判決基礎之證物係偽造或變造之再審
    事由存在，為此爰依民事訴訟法第496 條第1 項第9 款規定
    ，就再審原告於本院鳳山簡易庭98年度鳳簡字第617 號確定
    判決敗訴部分（下稱系爭一審確定判決），及系爭二審確定
    判決（與系爭一審確定判決合稱原確定判決）提起再審等語
    。並聲明：(一)原確定判決廢棄。(二)友誠公司應將附圖一編號
    A 所示土地及系爭建物回復原狀，返還再審原告。(三)友誠公
    司應自96年1 月26日起至返還前項土地之日止，按月給付原
    告新台幣（下同）46,447.36 元。(四)台企北鳳山分行應遷出
    附圖一編號A 所示土地及系爭建物，並將之回復原狀，返還
    再審原告。
二、按再審之訴，應於30日之不變期間內提起；前項期間自判決
    確定時起算，判決於送達前確定者，自送達時起算，判決於
    送達前確定者，自送達時起算；其再審之理由發生或知悉在
    後者，均自知悉時起算。民事訴訟法第500 條第1 項、第2
    項前段定有明文。又提起再審之訴須由原確定判決之當事人
    ，或該確定判決之既判力所及之人為原告或被告，其當事人
    方為適格。蓋再審之訴形式上雖為新開始之訴訟程序，然實
    質上仍為前訴訟之再開及續行，故再審程序之當事人自仍應
    為前訴訟之當事人或其既判力所及之人，前訴訟程序之從參
    加人或案外之第三人縱與原確定判決有何利害關係，但如非
    原確定判決既判力所及之人，亦不得為再審之訴之當事人，
    有最高法院19年度抗字第32號判決要旨足參。次按民事訴訟
    法第502 條第1 項規定，再審之訴不合法者，法院應以裁定
    駁回之。所謂再審之訴不合法，係指再審之訴不合程式，或
    已逾期，或法律上不應准許者而言，有最高法院27年度抗字
    第622 號判例要旨可資參照。
三、經查：
  (一)再審原告與台企北鳳山分行間之系爭一審確定判決，已於99
    年10月6 日因再審原告撤回上訴而確定，有判決確定證明書
    在卷可憑，並經本院依職權調取98年度鳳簡字第617 號排除
    侵害事件卷證，核閱無訛。揆諸前引規定，系爭一審確定判
    決得提起再審之訴之30日不變期間，應自99年10月6 日起算
    ，亦即再審原告至遲應於99年11月5 日期間末日屆至前提起
    再審訴訟。惟再審原告於100 年4 月1 日始提起本件再審之
    訴，已逾前開不變期間，其起訴顯不合法，應予駁回。
  (二)又再審原告與友誠公司間之系爭二審確定判決業於100 年1
    月26日確定，並於100 年2 月8 日送達再審原告等情，業經
    本院依職權調取99年度簡上字第14 0號排除侵害事件卷證，
    核閱屬實，而再審原告主張其於100 年3 月2 日高雄市鳳山
    地政事務所作成附圖三時，始知悉系爭二審確定判決引為判
    斷依據之附圖二係屬虛偽，故自斯時起算30日不變期間，再
    審原告至遲應於100 年4 月1 日前提起再審訴訟。是以再審
    原告於100 年4 月1 日就系爭二審確定判決提起本件再審之
    訴（見本院卷第3頁），未逾法定不變期間，應堪認定。
  (三)但查系爭二審確定判決之當事人為再審原告及友誠公司，台
    企北鳳山分行並非前開判決之當事人，此有系爭二審確定判
    決於事實理由欄第壹大項程序部分，認定台企北鳳山分行已
    因再審原告即該案上訴人於99年10月6 日當庭撤回上訴，而
    脫離訴訟，且再審原告追加對台企北鳳山分行之不當得利訴
    訟係不合法，應予駁回等情至明（見本院卷第15頁背面），
    參諸民事訴訟法第258 條第1 項後段規定，法院以訴為非變
    更或無追加之裁判，不得聲明不服，系爭二審確定判決既以
    無訴之變更或追加之情形予以裁判，則依民事訴訟法第463
    條準用第258 條規定，要無許再審原告聲明不服之餘地，再
    審原告自不得以本件再審之訴追加台企北鳳山分行為系爭二
    審確定判決之再審被告。故再審原告於本件逕列台企北鳳山
    分行為系爭二審確定判決之再審被告，提起再審訴訟，其起
    訴亦不合法，應予駁回。
  (三)又依民事訴訟法第496 條第1 項第9 款、第2 項規定，對於
    確定終局判決有為判決基礎之證物係偽造或變造者，以宣告
    有罪之判決或處罰鍰之裁定已確定，或因證據不足以外之理
    由，而不能為有罪之確定判決或罰鍰之確定裁定者為限，當
    事人始得以再審之訴對於確定終局判決聲明不服。再審原告
    固主張系爭二審確定判決引為判決基礎之附圖二係屬虛偽，
    並提出附圖三以為佐據（見本院卷第7 頁）。然據再審原告
    陳報，附圖三係就811-7 地號土地與817 地號土地鑑界釘椿
    之測量成果（見本院卷第5 頁），而附圖二乃就再審原告有
    無以柵欄圈地，於其上堆放玻璃、冰箱、木椅、花盆等雜物
    之方式占用817 地號土地，所為履勘測量之結果，則有系爭
    二審確定判決在卷可憑（見本院卷第20頁），足認附圖二、
    三乃就相異事項進行複丈測量，所得結果當各有異，尚難遽
    謂附圖二為虛偽。再審原告復未舉證證明友誠公司有何因偽
    造或變造此項證物，而經宣告有罪之判決或處罰鍰之裁定已
    確定，或因證據不足以外之理由，而不能為有罪之確定判決
    或罰鍰之確定裁定等情事存在，再審原告前開主張與前開再
    審事由之法定要件顯有未合，自難認再審原告就系爭二審確
    定判決所提再審之訴係屬合法。
四、綜上所述，再審原告就台企北鳳山分行所提再審訴訟，因其
    起訴不合法定程式，且逾系爭一審確定判決30日不變期間而
    不合法；再審原告就友誠公司所提再審訴訟，因系爭二審確
    定判決並無民事訴訟法第496 條第1 項第9 款、第2 項規定
    之再審事由存在，其訴亦不合法，均應駁回之。
五、據上論結，本件再審之訴不合法，爰依民事訴訟法第502 條
    第1 項、第95條、第78條，判決如主文。
中    華    民    國    100   年    7    月    13    日
                  民事第二庭  審判長法  官  郭宜芳
                                    法  官  盧怡秀
                                    法  官  賴文姍
以上正本係照原本作成。
本裁定不得抗告。
中    華    民    國    100   年    7    月    13    日
                                    書記官  劉甄庭